臺灣基隆地方法院交通事件裁定　　　　　　　　　　　　九十年度交聲字第八七號
　　原處分機關　交通部公路局台北區監理所
　　異議人即　　甲○○
　　受處分人
右列受處分人因違反道路交通管理處罰條例案件，對於交通部公路局台北區監理所中
華民國九十年七月六日所為之處分（原處分案號：北監六字第裁四○─Ｃ00000
000號），聲明異議，本院裁定如左：
    主      文
異議駁回。
    理      由
一、原處分意旨略以：受處分人甲○○於民國八十九年十二月三十日九時三十分許，
    駕駛車牌號碼ＫＥ─三六六號營業貨櫃車，沿台北縣五股鄉○○路○段往八里方
    向行駛，途經成泰路三段二五二號前，因違反道路交通安全規則，與被害人王淑
    玲所騎乘ＭＤＬ─四三七號機車發生擦撞，致王女死亡，依道路交通管理處罰條
    例第六十一條第一項第四款、第六十七條第三項之規定，裁決吊銷駕照一年（即
    吊銷駕照，且一年內不得重新考領駕照）。
二、異議意旨略以：受處分人於案發當時，所駕駛之營業貨櫃車，其上有保三總隊台
    陽小隊武志耀等二名保警隨同押車，且受處分人始終遵行車道行駛，並無超速或
    佔用其他車道情事，本件肇事原因實係王淑玲騎乘ＭＤＬ─四三七號重型機車，
    欲超越前方車牌號碼不詳之小貨車，而與該小貨車發生擦撞，致王淑玲彈落地面
    ，跌入受處分人所駕駛營業貨櫃車之右後輪前方所致，事出突然，受處分人無從
    預見，原處分機關認受處分人違反道路交通安全規則，處罰受處分人吊銷駕照，
    非有理由，爰請求撤銷原處分云云。
三、按「行車速度，依標誌之規定，無標誌者，應依左列規定：一、在市區道路，時
    速不得超過四十公里，在郊外道路，時速不得超過六十公里．．．，四、行經人
    車擁擠處所，應減速慢行，作隨時停車之準備」（按道路交通安全規則第九十三
    條第一項第一款，在市區道路速限之規定，於九十年五月三十日始經修正為不得
    超過五十公里，並自九十年六月一日施行）、「汽車行駛時，駕駛人應注意車前
    狀況及兩車併行之間隔，並隨時採取必要之安全措施」，道路交通安全規則第九
    十三條第一項第一款、第四款定有明文；又按「汽車駕駛人，駕駛汽車有左列情
    形之一者，吊銷其駕駛執照，．．．四、違反道路交通安全規則，因而肇事致人
    死亡者」、「汽車駕駛人，曾依本條例其他各條規定吊銷駕駛執照者，一年內不
    得考領駕駛執照」，道路交通管理處罰條例第六十一條第一項第四款、第六十七
    條第三項亦著有明文。
四、經查：(一)受處分人甲○○對於肇事當地屬市區道路，行車速限為時速四十公里，
    而肇事當時其行車速度約為四、五十公里各情已據其於本院九十一年四月二十四
    日調查時供承在卷，參酌事發現場地面所留下長達十八．三公尺之剎車痕（見調
    取之台灣板橋地方法院檢察署九十年度相字第五八號相驗卷所附道路交通事故調
    查報告表）及鑑定人黃金城（即台灣省車輛行車事故覆議委員會代表）於檢察官
    偵查中結證所供：「被告行車速度應有每小時四十至五十公里」等語（見調取之
    台灣板橋地方法院檢察署九十年度偵字第一二二二號卷第一六七頁），足見肇事
    當時受處分人駕駛之營業貨櫃車已超越當地行車之速限，而以每小時四十公里以
    上之速度行駛。(二)依調取之上開偵卷所附道路交通事故調查報告表及現場相片所
    示，死者王淑玲所駕駛之機車倒地所遺留之刮地痕，其始點係白色實線外側開始
    ，且長達十點三公尺，足以推知當時王淑玲應係騎乘ＭＤＬ─四三七號重型機車
    於白色實線外側之慢車道，又依上開相驗卷所附王淑玲騎乘之ＭＤＬ─四三七號
    重型機車相片顯示，該機車之左側車身受有部分損害，而機車右側車身則大致完
    好，而受處分人所駕駛之營業貨櫃車，其煞車痕之起始點位置又緊臨王淑玲倒臥
    之位置，佐以鑑定人黃金城於檢察官偵查中所證：「一般人煞車反應時間最快也
    要○．七五秒，再依肇事車輛行車速度最低標準來計算，從煞車起點往後推應有
    八．三公尺，所以不可能壓到東西後反應才踩煞車」等語（見同上偵卷第一六七
    頁）顯見王淑玲在遭輾斃之前，其所騎乘之機車已經先與受處分人所駕駛之營業
    貨櫃車擦撞以致倒地，且因受處分人駕駛營業貨櫃車行經人車擁擠處所並未減速
    慢行，作隨時停車之準備，而仍超速行駛，更未保持兩車併行之間隔，於發現王
    淑玲所騎乘之機車與其所駕駛之營業大貨車擦撞後，雖已剎車但已來不及，致將
    倒地之王淑玲輾壓而過以致死亡。至受處分人雖謂道路交通事故調查報告表所繪
    王淑玲倒地位置與案發當時所繪草圖不符，但查道路交通安全事故調查報告表所
    載王淑玲倒地位置距車道中間虛線為○．九公尺，而相驗卷所附經受處分人簽名
    確認之草圖所載（○．九公尺）並無出入，受處分人所述顯屬誤會，併予敘明。
    (三)本件經檢察官送請台灣省車輛行車事故覆議鑑定委員會鑑定，雖未作成鑑定結
    論，但據覆稱：「惟依王君（按指王淑玲）驗屍報告受傷情形與蕭車（按指受處
    分人甲○○）煞車痕遺留情形，研判蕭車與王車兩者應有碰撞接觸，且碰撞後王
    君摔倒之情形，應在蕭君可以發現之情況下（王君倒地前蕭君即已開始踩煞車，
    煞車生效時適輾及倒地滑入之王君）」，有該會九十年九月十三日府覆議字第九
    ○一七八六號函影本附卷可稽。綜合上述，受處分人違反上開道路交通安全規則
    之規定，為本件車禍肇事原因之一委無疑義，其所為未有違反交道規則之前述辯
    解，自無可採。從而原處分機關援引前揭規定，裁決吊銷駕照一年（即吊銷駕照
    ，並於一年內不可考領駕照），核無不當，本件異議為無理由，應予駁回。
據上論斷，應依道路交通案件處理辦法第十九條裁定如主文。
中      華      民      國    九十一    年      五      月    二十二    日
                                    臺灣基隆地方法院交通法庭
                                        法    官  洪  政  雄
右正本證明與原本無異。
對於本件裁定如有不服，應於收受送達後五日內，向本院提出抗告書狀，敘述抗告之
理由，抗告於臺灣高等法院。
                                        書 記 官  王  一  芳
中      華      民      國    九十一    年      五      月    二十四    日
